【裁判字號】    90,上訴,990
【裁判日期】    900919
【裁判案由】    違反槍砲彈藥刀械管制條例
【裁判全文】
臺灣高等法院刑事判決                              九十年度上訴字第九九號
    上  訴  人
    即  被  告  甲○○
右上訴人因違反槍砲彈藥刀械管制條例案件，不服臺灣新竹地方法院八十九年度訴字
第四七五號，中華民國九十年一月十八日第一審判決（起訴案號：臺灣新竹地方法院
檢察署八十九年度偵字第二八四六號）提起上訴，本院判決如左：
    主  文
上訴駁回。
    事  實
一、甲○○於民國八十四年間曾因公共危險案件，於八十六年五月十六日，經最高法
    院判處有期徒刑一年六月確定，於八十七年十二月二十五日因假釋期滿執行完畢
    ，竟不知悔改，於八十九年五月間，在新竹市，收受由乙○○之成年男子委託寄
    藏之可發射子彈具殺傷力之仿Ｐ．ＢＥＲＥＴＴＡ廠半自動手槍之製造之金屬玩
    具手槍一枝（槍枝管制編號：0000000000號、含彈匣一個），隨即將
    之藏放於身而隨身攜帶著。嗣於八十九年五月十九日晚上將之藏置於新竹市○○
    路○段二八六號「甜蜜蜜汽車旅館三０九室」之床墊下，而於同月二十日凌晨零
    時十分許，為警持搜索票在前址查獲，並扣得上開改造玩具手槍一把等物
二、案經新竹市警察局第三分局報請臺灣新竹地方法院檢察署檢察官偵查起訴。
    理  由
一、訊據上訴人即被告甲○○對於上開時地未經許可寄藏可發射子彈具殺傷力之改造
    玩具手槍一把之事實坦承不諱，核與證人乙○○於本院調查時證述相符，並經證
    人即與被告一同在上開旅館而為警查獲之溫亭淯於警局訊問時及檢察官偵查中證
    述明確，復有扣案之可發射子彈具殺傷力之仿Ｐ．ＢＥＲＥＴＴＡ廠半自動手槍
    之製造之金屬玩具手槍一枝（含彈匣一個）及照片一幀在卷可證。且扣案之槍枝
    經送請內政部警政署刑事警察局鑑驗結果，送鑑貝瑞塔手槍一枝（槍枝管制編號
    0000000000），認係以仿Ｐ．ＢＥＲＥＴＴＡ廠半自動手槍製造之金
    屬玩具槍（ＦＳ－９７０８）將槍管車通改造而成，其擊發機械正常，具發射子
    彈功能，認具殺傷力。此有該局八十九年六月三日刑鑑字第六九一二九號鑑驗通
    知書（見八十九年度偵字第二八四六號偵查卷宗第三十一頁）一紙附卷可查。足
    認被告上開自白與事實相符，本件事證明確，被告犯行足以認定，應予依法論罪
    科刑。
二、按可發射子彈具有殺傷力之改造手槍係屬槍砲槍藥刀械管制條例第四條第一項第
    一款所列槍砲，依同條例第五條規定，非經中央主管機關許可，不得製造、販賣
    、運輸、持有、寄藏及陳列，被告未經許可，寄藏可發射子彈具有殺傷力之改造
    手槍之行為，係犯槍砲彈藥刀械管制條例第十一條第四項之未經許可，寄藏其他
    可發射子彈具有殺傷力之改造手槍罪，其係受託寄藏上開手槍，而非單純持有，
    公訴人認被告係持有上開手槍，而未論其寄藏，容有未洽。被告犯罪後，槍砲彈
    藥刀械管制條例第十一條雖於八十九年七月五日修正公布，惟第十一條之修正僅
    止於其第一項補載舊法漏列之文字，不生比較新舊法何者有利於被告之問題，自
    應依刑法第二條第一項前段規定，適用裁判時之法律。又槍砲彈藥刀械管制條例
    第十一條第四項係將「持有」與「寄藏」為分別之處罰規定，則單純之「持有」
    ，固不包括「寄藏」，但「寄藏」之受人委託代為保管，其保管之本身所為之「
    持有」，既係「寄藏」之當然結果，不另予論罪。被告於原審及本院審理時均供
    稱上開手槍為乙○○之成年男子所有，被告與乙○○共犯盜匪案後，代乙○○保
    管，乃另行起意，故其前案之持有與本件寄藏，並無裁判上一罪之關係，併此敘
    明。又被告前於八十四年間曾因公共危險案件，於八十六年五月十六日，經最高
    法院判處有期徒刑一年六月確定，於八十七年十二月二十五日因假釋期滿執行完
    畢，有臺灣新竹地方法院檢察署刑案資料查註記錄表及臺灣高等法院被告全國前
    案紀錄表各一份在卷可按，其於有期徒刑執行完畢後，五年以內再犯本件有期徒
    刑以上之罪，為累犯，依刑法第四十七條規定加重其刑。
三、原審以被告所犯罪証明確，援引槍砲彈藥刀械管制條例第十一條第四項，刑法第
    十一條前段、第四十七條、第四十二條第二項、第三十八條第一項第一款，罰金
    罰鍰提高標準條例第二條，現行法規所定貨幣單位折算新臺幣條例第二條，審酌
    被告之犯罪動機、目的、手段、寄藏後並未再持之以犯罪、尚未造成實際危害及
    其犯罪後坦白承認犯行，態度尚稱良好等一切情狀，量處有期徒刑一年二月，併
    科罰金新台幣十萬元，並就罰金部分，諭知易服勞役之折算標準。至扣案之可發
    射子彈具殺傷力之仿Ｐ．ＢＥＲＥＴＴＡ廠半自動手槍之金屬玩具手槍一枝（含
    彈匣一個），係違禁物，併依刑法第三十八條第一項第一款規定宣告沒收。復說
    明保安處分係對受處分人將來之危險性所為拘束其身體、自由等之處置，以達教
    化與治療之目的，乃為刑罰之補充制度。本諸法治國家保障人權之原理及刑法之
    保護作用，其法律規定之內容，應受比例原則之規範，使保安處分之宣告，與行
    為人所為行為之嚴重性、行為人所表現之危險性，及對於行為人未來行為之期待
    性相當。而保安處分中之強制工作，旨在對嚴重職業性犯罪及欠缺正確工作觀念
    或無正常工作因而犯罪者，強制其從事勞動，以學習一技之長及正確之謀生觀念
    ，使其日後重返社會後，能適應社會生活，此觀刑法第九十條第一項及竊盜犯贓
    物犯保安處分條例第三條第一項規定，亦均係本此意旨而制定，而由法院視行為
    人之危險性格，決定應否交付強制工作，以達特別預防之目的。據此，槍砲彈藥
    刀械管制條例第十九條第一項之規定，不問行為人有無預防矯治其社會危險性之
    必要，一律宣付強制工作三年，拘束其中不具社會危險性之受處分人之身體、自
    由部分，其所採措施與所欲達成預防矯治之目的及所需程度，即不合憲法第二十
    三條所定之比例原則，故犯槍砲彈藥刀械管制條例第十九條第一項所定之罪，不
    問行為人有無預防矯治其社會危險性之必要，一律宣付強制工作三年之部分，與
    前開意旨不符者，應不予適用。據此，犯槍砲彈藥刀械管制條例第十九條第一項
    所列舉之罪，而依個案情節符合比例原則部分，固仍應適用該條例宣告保安處分
    ；至不符部分惟仍應宣告保安處分者，則應由法院斟酌刑法第九十條第一項規定
    之要件，依職權為之，此業據司法院大法官會議釋字第四七一號解釋甚明。從而
    ，犯槍砲彈藥刀械管制條例第十九條第一項所列舉之罪者，除依個案情節符合比
    例原則部分，或不符比例原則部分惟仍應宣告保安處分者，應分別適用該條例宣
    告保安處分，或由法院斟酌刑法第九十條第一項規定之要件宣告強制工作外，即
    得不予宣告強制工作。查本件被告係因朋友之關係而代寄藏改造之玩具手槍，其
    行為之嚴重性及所表現之危險性，尚非重大；又雖曾有公共危險前科紀錄，已如
    前述，然並非屬暴力型之犯罪，顯無依槍砲彈藥刀械管制條例第十九條第一項之
    規定宣告強制工作三年，以達預防矯治其社會危險性之必要，自不得依該規定宣
    告強制工作三年。又本院斟酌被告之素行，亦難認其有犯罪之習慣或以犯罪為常
    業或因遊蕩、懶惰成習而犯罪之情事，自亦無依刑法第九十條第一項規定宣告強
    制工作之必要，認事用法，允無違誤，量刑妥適，被告上訴意旨指摘原判決失當
    ，為無理由，應駁回其上訴。
四、至公訴意旨另以被告尚涉有槍砲彈藥刀械管制條例第十二條第四項之未經許可持
    有（應係寄藏）子彈罪，但查，該扣得之子彈四顆，經送請內政部警政署刑事警
    察局鑑驗結果，均認係玩具槍金屬彈殼加裝金屬彈頭（直徑約９mm）組合而成之
    改造子彈，採樣二顆試射結果均無法擊發，依現狀認不具殺傷力，有該局八十九
    年六月三日刑鑑字第六九一二九號鑑驗通知書（見八十九年度偵字第二八四六號
    偵查卷宗第三十一頁）一紙在卷可資證明，足認此部分尚不能證明被告犯罪，此
    外，復查無其他積極證據足資認定被告有上開寄藏子彈之犯行，原應為無罪之諭
    知，惟依公訴意旨此部分與前開有罪部分有想像競合犯之裁判上一罪關係，爰不
    另為無罪之諭知，附此敘明。
據上論斷，應依刑事訴訟法第三百六十八條，判決如主文。
本案經檢察官郭啟東到庭執行職務。
中      華      民      國      九十      年      九      月    十九    日
                              台灣高等法院刑事第二十一庭
                                  審判長法  官  葉  騰  瑞
                                        法  官  江  國  華
                                        法  官  莊  明  彰
右正本證明與原本無異。
如不服本判決應於收受送達後十日內向本院提出上訴書狀，其未敘述上訴之理由者並
得於提起上訴後十日內向本院補提理由書（均須按他造當事人之人數附繕本）。
                                        書記官  廖  嫣  雯
中      華      民      國      九十      年      九      月    二十    日
附錄：本判決論罪科刑法條全文
槍砲彈藥刀械管制條例第十一條
未經許可，製造、販賣或運輸第四條第一項第一款所稱其他可發射金屬或子彈具有殺
傷力之各式槍砲者，處五年以上有期徒刑，併科新臺幣一千萬元以下罰金。
未經許可，轉讓、出租或出借前項所列槍砲者，處三年以上十年以下有期徒刑，併科
新臺幣七百萬元以下罰金。
意圖供自己或他人犯罪之用，而犯前二項之罪者，處無期徒刑或七年以上有期徒刑，
併科新臺幣一千萬元以下罰金。
未經許可，持有、寄藏或意圖販賣而陳列第一項所列槍砲者，處一年以上七年以下有
期徒，併科新臺幣七百萬元以下罰金。
第一項至第三項之未遂犯罰之。


司法院資訊處製作；財團法人民間司法改革基金會備份。
